【裁判字號】    96,交抗,275
【裁判日期】    970108
【裁判案由】    聲明異議
【裁判全文】
臺灣高等法院高雄分院刑事裁定         96年度交抗字第275號
抗告人即
受處分人    甲○○
上列抗告人因違反道路交通管理處罰條例聲明異議案件，不服臺
灣屏東地方法院中華民國96年10月8 日裁定（96年度交聲字第16
2 號），提起抗告，本院裁定如下：
    主  文
抗告駁回。
    理  由
一、抗告意旨略以：抗告人即受處分人謝恒旺於民國96年3 月8
    日6 時45分駕駛PF0-652 號機車與相對人沈麗霜駕駛未懸掛
    車牌及煞車已失靈之輕型車ZHT-289 號輕機車，於屏東縣竹
    田鄉履豐村往大湖村交叉路口，發生不同向之車禍。原裁定
    以幹線道與支線道之區別係以設標誌、標線或號誌劃分幹、
    支線道，並以交叉路口是否有讓路標誌「遵2 」、讓路線之
    設置劃分幹、支線道，未釐清路權歸屬。因事故發生時，由
    交通事故現場圖及現涀場照片，抗告人所駕機車已減速慢行
    ，且已過交岔路口中心心點，抗告人體重約120 公斤，撞擊
    當時連人帶車（90cc機車），右側立即倒地，柏油路刮車痕
    3.0 公尺，而相對人之機車，既無煞車，且左側撞擊抗告人
    機車後側又續往右前方衝3 公尺倒地，柏油路刮車痕4.6 公
    尺。可見相對人車速應非其所稱20-30 公里。況事故發生當
    時抗告人所駕駛之機車已過交岔路口中心點，相對人之右方
    車自不能要求禮讓，且車禍是因相對人之右方車超速、無煞
    車裝置而無法採取減速措施導致車禍發生。原裁定駁回聲明
    異議不當，為此提起抗告云云。
二、原處分機關以：受處分人甲○○於民國96年3 月8 日上午6
    時45分許，騎乘車牌PFO-652 號重機車，沿屏東縣竹田鄉○
    ○路行駛時，因「車道數相同時，左方車不讓右方車先行」
    及「違反道路交通安全規則肇事致人受傷」之違規為警舉發
    ，分別裁處罰鍰新臺幣（下同）600 元、記違規點數1 點及
    記違規點數3 點。
三、經查：
  (一)按汽車行駛至交岔路口，其行進、轉彎，應依下列規定：行
    至無號誌或號誌故障而無交通指揮人員指揮之交岔路口，支
    線道車應暫停讓幹線道車先行；未設標誌、標線或號誌劃分
    幹、支線道者，少線道車應暫停讓多線道先行；車道數相同
    時，轉彎車應暫停讓直行車先行；同為直行車或轉彎車者，
    左方車應暫停讓右方車先行，道路交通安全規則第102 條第
    1 項第2 款前段定有明文。又汽車駕駛人，爭道行駛有支線
    道車不讓幹線道車先行、少線道車不讓多線道車先行、車道
    數相同時，左方車不讓右方車先行者，處600 元以上1800元
    以下罰鍰，有以上情形者，除依原條款處罰鍰外，並予記違
    規點數1 點；汽車駕駛人，駕駛汽車違反道路交通安全規則
    ，因而肇事致人受傷者，記違規點數3 點，道路交通管理處
    罰條例第45條第9 款、第63條第1 項第1 款、第61條第3 項
    前段分別亦有明文。
  (二)受處分人於96年3 月8 日上午6 時45分許，騎乘車牌PFO-
    652 號重機車，沿屏東縣竹田鄉○○路（舉發員警、原處分
    機關及受處分人均誤載為大新路）即鄉道編號屏81-3線，由
    南向北行駛，行經永興路「頂林高幹83右分29電桿」前之無
    號誌交岔路口時，適有沈麗霜騎乘車牌ZHT-289 號（未懸掛
    車牌）輕機車，沿產業道路由東向西行駛，亦行至上開交岔
    路口，雙方車體發生擦撞，均人車倒地，致沈麗霜受有胸部
    挫傷、髖挫傷、踝挫傷、左側第9 肋骨線形骨折之傷害等情
    ，為受處分人所不爭執，亦經證人即員警張永忠及沈麗霜於
    原審結證屬實（見原審卷第42-43 頁），並有屏東縣警察局
    舉發違反道路交通管理事件通知單2 件、道路交通事故調查
    報告表(一)(二)、道路交通事故現場圖、屏東縣警察局潮州分局
    道路交通事故初步分析研判表、茂隆骨科醫院診斷證明書、
    交通部公路總局96年9 月26日路規資字第0961006125號函、
    屏東縣政府96年10月1 日屏府工養字第0960185967號函各1
    份及現場照片多張附於原審卷可稽。又查本件肇事原因，經
    送請臺灣省高屏澎區車輛行車事故鑑定委員會鑑定，其中關
    於路權之歸屬，亦認係不同向，未劃分幹、支線道，少線道
    車應暫停讓多線道扣先行；同為直行車，左方車應暫停讓右
    方車先行；並認定受處分人謝恒旺駕駛重機車左方車未讓右
    方車先行為肇事主因；沈麗霜駕駛輕機車未注意車前狀況為
    肇事次因。有該鑑定委員會96年5 月25日高屏澎鑑字第9603
    03號函及所附鑑定意見書1 份在卷足參（見原審卷第56-58
    頁）。
  (三)受處分人雖抗辯：鄉道○○○○道、產業道路應為支線道一
    節。惟幹線道與支線道之區別，依首揭規定，係以設標誌、
    標線或號誌劃分幹、支線道；具體言之，應視交岔路口是否
    有讓路標誌「遵2 」、讓路線之設置（道路交通標誌標線號
    誌設置規則第59條、第172 條分別附有圖例），設置者為支
    線道，有主管機關屏東縣政府96年10月1 日屏府工養字第09
    60185967號函可參（見原審卷第76-77 頁）。準因，鄉道相
    對於產業道路不當然是幹線道。本案依現場照片多張均清楚
    顯示，受處分人與沈麗霜所行駛之道路於該交岔路口，皆無
    讓路標誌或讓路線之設置，足認並無幹線道或支線道之分，
    又雙方車道數相同，同為直行車，則左方車應暫停讓右方車
    先行，受處分人由南向北，沈麗霜由東向西，依相對位置受
    處分人屬左方車，沈麗霜屬右方車，是受處分人未暫停讓沈
    麗霜先行，而爭道行駛，即違反道路交通安全規則第102 條
    第1 項第2 款前段規定，應依道路交通管理處罰條例第45條
    第9 款、第63條第1 項第1 款規定處罰之，其因而發生車禍
    致沈麗霜受傷，另應依同條例第61條第3 項前段規定處罰之
    。是原處分機關2 件裁決書適用法律並無錯誤，受處分人之
    異議，顯係誤解法令。
四、綜上所述，抗告人上開違規事證明確。原審依道路交通管理
    處罰條例第45條第9 款、第63條第1 項第1 款、第61條第3
    項前段規定，裁定駁回抗告人之異議，核無違誤。抗告人仍
    執陳詞提起抗告，並無理由，應予駁回。
五、據上論結，應依道路交通案件處理辦法第26條，刑事訴訟法
    第412 條，裁定如主文。
中    華    民    國    97    年    1     月    8     日
                  刑事第八庭    審判長法  官  李炫德
                                      法  官  簡志塋
                                      法  官  陳志銘
以上正本證明與原本無異。
不得再抗告。
中    華    民    國    97    年    1     月    8     日
                                      書記官  盧雅婷


司法院資訊處製作；財團法人民間司法改革基金會備份。
